臺灣雲林地方法院民事判決　　　　　　　 100年度訴字第68號
原　　　告　林英傑
特別代理人　林玉煌
訴訟代理人　吳炳輝律師
被　　　告　林金星
上列當事人間因傷害案件，經原告提起刑事附帶民事訴訟請求損
害賠償，經本院刑事庭裁定移送前來（100 年度簡上附民字第1
號），本院於民國100 年5 月27日言詞辯論終結，判決如下：
    主  文
被告應給付原告新臺幣陸萬陸仟捌佰捌拾壹元及自民國一百年一
月十四日起至清償日止，按週年利率百分之五計算之利息。
原告其餘之訴駁回。
訴訟費用由被告負擔百分之六，餘由原告負擔。
本判決原告勝訴部分得假執行。
原告其餘假執行之聲請駁回。
    事實及理由
壹、程序事項：
    按無訴訟能力人有為訴訟之必要，而無法定代理人，或法定
    代理人不能行代理權者，其親屬或利害關係人，得聲請受訴
    法院之審判長，選任特別代理人。民事訴訟法第51條第2 項
    定有明文。本件原告為重度智能障礙之人，有殘障手冊影本
    在卷可稽（見臺灣雲林地方法院檢察署99年度請上字第69號
    卷第2 頁），且於本院言詞辯論時口齒不清，無法陳述事實
    及表示意見，本院認原告實際已無訴訟能力。而林玉煌為原
    告之父，且對於本件事件之發生及後續處理，均知之甚詳，
    故本院認林玉煌聲請為原告之特別代理人，應屬適當，爰選
    任林玉煌於本件訴訟為原告之特別代理人，合先敘明。
貳、實體事項：
一、原告主張：
(一)、被告林金星於民國99年7 月10日上午11時30分許，在雲林縣
    臺西鄉溪頂村11鄰溪頂92號住處前，因不滿其重度智能障礙
    之姪子即原告林英傑以「幹你娘」等語出言辱罵，竟基於傷
    害人身體之犯意，先徒手毆打林英傑臉部、身體，再持路旁
    木棍1 支毆打林英傑腿部，並推倒林英傑，致林英傑受有頭
    部外傷併腦震盪、臉部挫傷、肢體及軀幹多處擦傷等傷害。
    業經臺灣雲林地方法院檢察署檢察官聲請簡易判決處刑，經
    鈞院以99年度港簡字第153 號、99年度簡上字第82號等刑事
    案件，判處被告拘役50日，並得易科罰金確定。
(二)、原告因遭被告毆傷，支出醫療費用總計新臺幣（下同）1,88
    1 元。又因原告為重度智能障礙者，平日與年老又不識字的
    祖母即訴外人蔡巧居住在交通不方便之雲林縣臺西鄉，無法
    搭乘大眾交通工具就醫，每次就醫均係由原告之父親林玉煌
    電請計程車搭載原告及其祖母至醫院，並請計程車在醫院附
    近等候，待原告就醫完畢，再由原車搭載原告返家，共搭乘
    計程車就醫12次，每次車資1,500 元，共計支出計程車費18
    ,000元。又原告之父親林玉煌陪同原告至雲林地方法院檢察
    署、雲林地方法院刑事庭及民事庭出庭，共計支出臺北至雲
    林往返加油費57,600元、過路費10,000元、計程車租車費用
    45,000元、原告的父親無法開計程車營業之損失75,000元。
    又原告因遭被告毆打，受有頭部外傷併腦震盪、臉部挫傷、
    肢體及軀幹多處擦傷等傷害，身心均痛苦異常，爰請求被告
    賠償精神損失992,519 元（上開請求項目見原告100 年5 月
    27日所提之損害賠償細項，本院卷第53頁），合計請求被告
    賠償1,200,000 元。
(三)、並聲明：１、被告應賠償原告1,200,000 元，及自起訴狀繕
    本送達之翌日即100 年1 月14日（誤繕為15日）起至清償日
    止按週年利率百分之5 計算之利息。２、訴訟費用由被告負
    擔。３、原告願供擔保，請准宣告假執行。
二、被告則以：
    事實上被告只有打原告一巴掌，後來原告欲用腳踢被告，被
    告因不小心才用棍子打到原告一下，所以不可能造成原告受
    有頭部外傷併腦震盪、臉部挫傷、肢體及軀幹多處擦傷等傷
    害。又被告對於原告支出之醫療費用有收據的部分願意賠償
    給原告，至於原告要求之其餘損害賠償都與被告之行為無關
    ，被告也無力賠償，故請求駁回原告醫療費用以外之請求。
    另外原告遭被告打傷後，被告已經先行支付10,000元賠償原
    告，並由被告的姊姊交由原告的祖母即訴外人蔡巧收受，故
    原告得請求賠償之金額亦應扣除被告先行賠償之10,000元。
三、兩造不爭執事項：
    99年7 月10日上午11時30分許，被告在雲林縣臺西鄉溪頂村
    溪頂92號住處前，因不滿其重度智能障礙之姪子即原告以「
    幹你娘」等語出言辱罵，即徒手毆打原告臉部1 下，並用木
    棍打原告之腿部1 下。
四、爭執事項：
(一)、被告有無推倒林英傑？又徒手毆打林英傑之身體？
(二)、原告請求各項損害賠償若有理由，其金額應以何為當？
五、本院之判斷：
(一)、被告於99年7 月10日上午11時30分許，在雲林縣臺西鄉溪頂
    村11鄰溪頂92號住處前，因不滿其重度智能障礙之姪子即原
    告以「幹你娘」等語出言辱罵，竟基於傷害人身體之犯意，
    先徒手毆打原告臉部、身體，再持路旁木棍1 支毆打原告腿
    部，並推倒原告，致原告受有頭部外傷併腦震盪、臉部挫傷
    、肢體及軀幹多處擦傷等傷害。業經臺灣雲林地方法院檢察
    署檢察官聲請簡易判決處刑，並經本院以99年度港簡字第15
    3 號、99年度簡上字第82號等刑事案件，判處被告拘役50日
    確定在案，已由本院調閱上開卷宗核閱無誤。又被告已於本
    院99年度簡上字第82號刑事案件審理時坦承確實有為上開犯
    行，則被告於本件審理時辯稱其未將原告打傷至如此嚴重，
    顯屬避重就輕，為脫免損害賠償之詞，不可採信。則被告確
    實有為原告所主張之侵權行為，已足以認定。且原告確實於
    99年7 月10日因「頭部外傷併腦震盪、臉部挫傷、肢體及軀
    幹多處擦傷」至財團法人佛教慈濟綜合醫院大林分院（下稱
    慈濟大林分院）急診就醫，有診斷證明書1 紙在卷可憑（本
    院100 年度簡上附民字第1 號卷第3 頁）。故原告所受之傷
    害與被告之故意侵權行為間有因果關係，亦堪以認定。
(二)、按因故意或過失，不法侵害他人之權利者，負損害賠償責任
    。不法侵害他人之身體或健康者，對於被害人因此喪失或減
    少勞動能力或增加生活上之需要時，應負損害賠償責任。又
    不法侵害他人之身體、健康、名譽、自由、信用、隱私、貞
    操，或不法侵害其他人格法益而情節重大者，被害人雖非財
    產上之損害，亦得請求賠償相當之金額。民法第184 條第1
    項前段、第193 條第1 項、第195 條第1 項分別定有明文，
    茲將原告得請求損害賠償之項目及金額分述如下：
１、支出醫療費用部分：
    原告遭被告毆傷，而支出醫療費用1,881 元，業據原告提出
    慈濟大林分院醫療費用收據（本院卷第38頁至第43頁）為證
    ，且被告對此金額亦不爭執，則此部分為原告增加之生活支
    出，請求被告賠償自有所據。
２、就醫搭乘計程車之車資支出部分：
    經查，原告之祖母即訴外人蔡巧為25年1 月21日生，教育程
    度為不識字，戶籍地址與原告相同，且其於99年9 月13日警
    詢時稱「（你是如何知道林英傑被人毆傷？）當時我人在家
    吃飯，於11時30分有一位婦人騎機車到我家向我說：你孫子
    被阿星仔打倒在大路上，我趕快去看，已經打完了，…」等
    語，有警詢筆錄在卷可查（雲林地檢署99年偵字第4017號卷
    第27頁至第28頁）。可見原告稱其平日均係與蔡巧共同居住
    ，而遭毆傷後由蔡巧陪同就醫，應屬事實。且以原告之智力
    及蔡巧之年紀、智識程度，無法自行駕駛交通工具前往醫院
    ，亦屬無疑。又原告居住之雲林縣臺西鄉溪頂村為鄉下地區
    ，大眾運輸系統並不發達，故由其住所前往位於嘉義縣大林
    鎮之慈濟大林分院就醫需搭乘計程車往返亦屬無疑。而由原
    告所提之上開醫院收據可知其就醫之日期分別為99年7 月10
    日、7 月16日、7 月20日、8 月9 日、8 月12日、8 月18日
    、8 月21日、8 月24日、10月28日、100 年3 月21日，共計
    就醫10次，故原告所提出該10次之計程車車資收據，應屬可
    採。因而，原告請求被告賠償15,000元計程車車資之增加生
    活支出，亦屬有據。至於逾此部分，則為99年8 月18日及24
    日至慈濟大林分院之兩種科別就醫，可知均應非同日兩次往
    返，故不得重複計算計程車資，此部分之請求即屬無據。
３、又原告主張其父親林玉煌陪同其至雲林地方法院檢察署、雲
    林地方法院刑事庭及民事庭出庭共計支出臺北至雲林往返車
    資57,600元、過路費10,000元、計程車租車費用45,000元及
    林玉煌無法開計程車營業之損失75,000元部分，為被告所否
    認。查原告及其父親就此部分之支出未能提出證據以實其說
    ，則原告及其父親是否有此部分支出，即屬無法證明。況縱
    認原告及其父親確實有該等支出，亦為原告於刑事案件偵查
    、審理程序及民事事件審理程序為主張權利之必要支出，並
    非被告侵權行為造成之損害，原告請求被告賠償此部分金額
    ，均屬無據。
４、精神慰撫金部分：原告為77年1 月24日生，學歷為嘉義啟智
    學校畢業，查無財產，有其警詢筆錄、稅務電子閘門財產所
    得調件明細表等在卷可查（本院卷第7 頁、第25頁背面）。
    其因遭被告毆打，致受有頭部外傷併腦震盪、臉部挫傷、肢
    體及軀幹多處擦傷等傷害，需經多次就醫治療，精神上應受
    有痛苦，故原告請求被告賠償其所受非財產上之損害即精神
    慰撫金，核屬有據。而精神慰撫金數額之酌定，應斟酌加害
    行為、兩造之身分、地位、家庭經濟能力，暨原告所受痛苦
    之程度等一切情狀。經本院審酌原告所受傷害之程度及其為
    重度智能障礙人士，又無任何財產等情。並考量被告學歷為
    高中夜校畢業，無業，名下有房屋1 筆、土地2 筆、投資2
    筆，財產總額為2,278,693 元，有稅務電子閘門財產所得調
    件明細表在卷可查（本院卷第8 頁至第9 頁）。認原告請求
    被告賠償精神慰撫金992,519 元核屬過高，應酌減為60,000
    元為相當，故原告於此範圍內之慰撫金請求，尚屬適當，應
    予准許；逾此範圍之請求，即不相當，不應准許。
５、從而，本件原告所受損害金額應為76,881元【計算式：1,88
    1 元＋15,000元＋60,000元＝76,881元】。而被告復辯稱其
    已經先行支付10,000元賠償原告，並由被告的姊姊交由原告
    的祖母即訴外人蔡巧收受，故原告得請求賠償之金額亦應扣
    除被告先行賠償之10,000元等語。經查，原告之祖母蔡巧於
    本院100 年5 月27日言詞辯論時到庭作證稱：「（有無收到
    被告給你的10,000元？）有，但不是說要給我，是要我買一
    些補品給孫子吃。」等語（本院卷第52頁），則原告得請求
    被告賠償之金額自應扣除已經受領之10,000元，故本件原告
    得請求被告賠償之金額為66,881元（76,881元－10,000元＝
    66,881元）。因而原告在66,881元範圍內之請求為有理由，
    應予准許，至逾此部分之請求，自屬無理由，應予駁回。
６、按給付有確定期限者，債務人自期限屆滿時起，負遲延責任
    。給付無確定期限者，債務人於債權人得請求給付時，經其
    催告而未為給付，自受催告時起，負遲延責任。其經債權人
    起訴而送達訴狀，或依督促程序送達支付命令，或為其他相
    類之行為者，與催告有同一之效力。民法第229 條第1 項、
    第2 項分別定有明文。又遲延之債務，以支付金錢為標的者
    ，債權人得請求依法定利率計算之遲延利息。但約定利率較
    高者，仍從其約定利率；應付利息之債務，其利率未經約定
    ，亦無法律可據者，週年利率為百分之5 ，亦為同法第233
    條第1 項及第203 條所明定。查原告請求被告賠償之66,881
    元，並未定有給付之期限，則原告請求自起訴狀繕本送達被
    告之翌日，即自100 年1 月14日起至清償日止，按週年利率
    百分之5 計算之法定遲延利息，依上開規定，自無不合。
六、從而，原告依侵權行為法律關係請求被告給付66,881元，及
    自100 年1 月14日起至清償日止，按週年利率百分之5 計算
    之法定遲延利息，為有理由，應予准許，逾此部分為無理由
    ，應予駁回。
七、假執行之宣告：本件原告勝訴部分，係所命給付金額未逾50
    萬元之判決，依民事訴訟法第389 條第1 項第5 款規定，應
    依職權宣告假執行，此部分原告雖陳明願供擔保請准宣告假
    執行，然其聲請，不過係促使法院職權發動，本院無庸就其
    此部分聲請為准駁之裁判。至於原告敗訴部分其假執行之聲
    請，亦失所附麗，應併予駁回。
八、本件事證已臻明確，兩造其餘之攻擊、防禦方法及舉證，於
    判決結果不生影響，爰不一一論列，併此敘明。
九、訴訟費用之負擔：民事訴訟法第79條。
中    華    民    國   100    年    5     月    31    日
                  民事第二庭    法  官  楊昱辰
以上正本係照原本作成
如對本判決上訴，須於判決送達後廿日內向本院提出上訴狀。如
委任律師提起上訴者，應一併繳納上訴審裁判費。
中    華    民    國   100    年    5     月    31    日
                                書記官  李松坤